臺灣嘉義地方法院刑事判決　　　　　　　100年度訴字第273號
公　訴　人　臺灣嘉義地方法院檢察署檢察官
被　　　告　吳岳龍
上列被告因違反毒品危害防制條例案件，經檢察官提起公訴（10
0年度毒偵字第333號），本院判決如下：
    主  文
吳岳龍施用第一級毒品，累犯，處有期徒刑拾月。
    犯 罪 事 實
一、吳岳龍曾因公共危險案件，經臺灣板橋地方法院96年度交簡
    字第2904號判決判處有期徒刑3月確定，於民國98年2月5日
    執行完畢，翌日出監。且曾因施用毒品案件，經同院98年度
    毒聲字第1092號裁定應送勒戒處所觀察、勒戒，後因無繼續
    施用毒品傾向，於99年1月26日執行完畢釋放。詎猶不知悔
    改，復於上開觀察、勒戒執行完畢釋放後5年內，基於施用
    第一級毒品之犯意，於100年1月13日晚間7時40分許經警採
    尿往前回溯4日內之某時（不含為警查獲後之時間），在國
    內不詳地點，以不詳方式，施用第一級毒品海洛因1次。嗣
    為警採集其尿液送驗結果，確呈海洛因進入人體後經代謝作
    用所分解生成之嗎啡陽性反應及可待因成分，始悉上情。
二、案經嘉義縣警察局水上分局報告臺灣嘉義地方法院檢察署檢
    察官偵查起訴。
    理  由
壹、程序方面
    按被告以外之人於審判外之陳述，經當事人於審判程序同意
    作為證據，法院審酌該言詞陳述或書面陳述作成時之情況，
    認為適當者，亦得為證據。當事人、代理人或辯護人於法院
    調查證據時，知有第159條第1項不得為證據之情形，而未於
    言詞辯論終結前聲明異議，視為有前項之同意，刑事訴訟法
    第159條之5定有明文。查本件下列認定事實所援引具傳聞性
    質之言詞或書面證據，關於證據能力，提示當事人均對之表
    示無意見，亦未於本案言詞辯論終結前聲明異議，而本院審
    酌該等審判外陳述作成當時之過程、內容、功能等情況綜合
    判斷，認具備合法可信之適當性保障而具證據能力，得採為
    認定事實之基礎，合先敘明。
貳、實體方面
一、訊據被告吳岳龍固坦承有於100年1月13日晚間7時40分許經
    警採尿，且其尿液送驗結果，呈嗎啡陽性反應及可待因成分
    等情，惟矢口否認有何施用海洛因犯行，辯稱：伊係因腳痛
    ，方拿取母親因病前往長庚醫療財團法人嘉義長庚紀念醫院
    （以下簡稱嘉義長庚醫院）領取之止痛藥服用，服用後始知
    該止痛藥含有嗎啡成分，並無故意施用海洛因毒品之行為云
    云。
二、經查：
（一）被告於100年1月13日晚間7時40分許，經警採集之尿液送
      請檢驗，經先以酵素免疫法（EIA）初步篩驗，再以氣相
      層析質譜儀法（GC／MS）複驗確認分析結果，確呈海洛因
      進入人體後經代謝作用所分解生成之嗎啡陽性反應，同時
      亦檢出含有可待因成分，其檢出濃度為198ng/ml之情，為
      被告坦認在卷，且有長榮大學100年1月24日確認報告及尿
      液檢體採集送驗紀錄表各1紙在卷足憑（見警卷第4頁至第
      5 頁），堪認屬實。
（二）被告辯稱：伊係拿取母親因病前往嘉義長庚醫院領取之止
      痛藥服用云云。經本院向嘉義長庚醫院函詢其母所領用可
      代謝出嗎啡或可待因之所有藥物紀錄，結果其母確曾向該
      醫院領取嗎啡成分之藥物，有該醫院100年4月11日（100
      ）長庚院嘉字第00262號函及所附領用管制藥品統計表各1
      份存卷可考（見本院卷第25頁至第28頁）。然經本院檢附
      上開被告尿液檢驗報告及其母領用管制藥品統計表，函詢
      法務部法醫研究所上開兩者間之關連性，該研究所函覆表
      示：該領用管制藥品統計表所示之嗎啡製劑，服用後可導
      致尿液檢查嗎啡陽性反應，惟不會檢出可待因成分，本件
      非醫師處方給予被告藥品，嗎啡錠為第一級管制藥品，其
      使用受嚴格管制須醫師醫療處方，且與被告尿液檢出可待
      因成分情形不符等語，有該研究所100年5月17日法醫毒字
      第1000002252號函1份在卷可憑（見本院卷第36頁）。又
      依據Clarke's Isolation and Identification of Drugs
      第3版記載，使用海洛因可代謝成嗎啡，且海洛因常見含
      有少量6-乙醯可待因雜質成分，該成分可代謝成可待因及
      嗎啡，故施用海洛因後，尿液中可能同時檢出嗎啡及可待
      因成分之情，亦有行政院衛生署管制藥品管理局（嗣經整
      併為行政院衛生署食品藥物管理局，以下同）96年1月29
      日管檢字第0960000836號在卷可參（見本院卷第34頁）。
      亦即施用海洛因後常見可代謝成可待因及嗎啡，惟服用被
      告母所領用之上開嗎啡藥品，僅會代謝出嗎啡，不會代謝
      出可待因。而被告之尿液除含有嗎啡成分外，並經檢驗出
      含有可待因成分，已如上述，足認應非服用被告母上開嗎
      啡藥品所導致，應係施用海洛因所致甚明。
（三）且一般施用海洛因尿液可檢出嗎啡等代謝物時限為2至4日
      之情，亦有上開管理局97年3月6日管檢字第0970002040號
      函1份存卷可佐（見本院卷第35頁）。足認被告確有於100
      年1月13日晚間7時40分許，經警採尿回溯4日內某時（不
      含公權力拘束期間），施用海洛因之行為無訛。被告辯稱
      係因服用其母至嘉義長庚醫院領取之止痛藥所致云云，並
      不足採。至被告迨本院審理時，另再辯稱：伊可能係誤食
      內含海洛因之香菸云云，然其不僅未能具體說明究係於何
      時？何地？在何情形下？曾吸用何人所提供之香菸？復未
      能提出相關事證或指出證明之方法供本院調查審認，卷內
      亦無相關事證足佐，自亦難認被告此部分抗辯屬實。
（四）被告曾因施用毒品案件，經臺灣板橋地方法院98年度毒聲
      字第1092號裁定應送勒戒處所觀察、勒戒，後因無繼續施
      用毒品傾向，於99年1月26日執行完畢釋放之情，有臺灣
      高等法院被告前案紀錄表1份在卷可稽（見本院卷第5頁、
      第10頁），又於5年內再犯本件施用毒品犯行，依毒品危
      害防制條例第23條第2項規定，應依法逕行追訴處罰。本
      件事證明確，被告犯行堪以認定。
三、查海洛因為毒品危害防制條例第2條第2項第1款所定之第一
    級毒品，故核被告所為，係犯毒品危害防制條例第10條第1
    項之施用第一級毒品罪。被告持有海洛因以施用，其持有之
    低度行為，應為施用之高度行為所吸收，不另論罪。再其有
    犯罪事實欄所記載之前案執行紀錄，亦有上述前案紀錄表可
    參（見本院卷第5頁），其於受徒刑之執行完畢後，5年以內
    故意再犯本件有期徒刑以上之罪，為累犯，應依法加重其刑
    。審酌被告曾因施用毒品經裁定觀察、勒戒執行完畢，猶未
    知警惕而再犯本案之犯罪動機、目的；自行施用海洛因毒品
    之犯罪手段；已離婚，家中尚有母親、大舅、大嬸，曾從事
    汽車烤漆及腳底按摩等工作，經濟狀況很差，全靠大舅幫忙
    之生活狀況；前有數項前科紀錄之素行不良；國中肄業之教
    育程度非高；施用毒品本質上係戕害自身健康之行為，尚未
    嚴重破壞社會秩序或侵害他人權益之犯罪所生危害；未能坦
    承犯行難認有悔意之犯後態度非佳，惟念及被告前無施用第
    一級毒品之前案紀錄等一切情狀，認蒞庭實行公訴之檢察官
    建議判處有期徒刑1年，尚屬過重，爰量處如主文所示之刑
    。
據上論斷，應依刑事訴訟法第299條第1項前段，毒品危害防制條
例第10條第1項，刑法第11條前段、第47條第1項，判決如主文。
本案經檢察官李志明到庭執行職務。
中    華    民    國   100    年    8     月    25    日
                  刑事第四庭  審判長法  官  蔡憲德
                                    法  官  梁淑美
                                    法  官  吳育霖
以上正本證明與原本無異。
如不服本判決應於收受判決後10日內向本院提出上訴書狀，並應
敘述具體理由；其未敘述上訴理由者，應於上訴期間屆滿後20日
內向本院補提理由書（均須按他造當事人之人數附繕本）「切勿
逕送上級法院」。告訴人或被害人如對於本判決不服者，應具備
理由請求檢察官上訴，其上訴期間之計算係以檢察官收受判決正
本之日期為準。
中    華    民    國   100    年    8     月    25    日
                                    書記官  陳俊男
附錄本案論罪科刑法條：
毒品危害防制條例第10條
施用第一級毒品者，處6月以上5年以下有期徒刑。
施用第二級毒品者，處3年以下有期徒刑。